【裁判字號】    97,易,3139
【裁判日期】    980112
【裁判案由】    詐欺
【裁判全文】
臺灣板橋地方法院刑事判決              97年度易字第3139號
公  訴  人  臺灣南投地方法院檢察署檢察官
被      告  乙○○
                    號
                    樓
上列被告因詐欺案件，經檢察官聲請簡易判決處刑（臺灣南投地
方法院檢察署97年度偵字第3453號），經臺灣南投地方法院移送
本院審理，及移送併辦（臺灣板橋地方法院檢察署97年度偵字第
25497 號），被告於準備程序中先就被訴事實為有罪之陳述，經
本院告以簡式審判之旨，並聽取當事人之意見後，本院合議庭裁
定行簡式審判程序，判決如下：
    主  文
乙○○幫助意圖為自己不法之所有，以詐術使人將本人之物交付
，處有期徒刑月，如易科罰金，以新臺幣壹仟元折算壹日。緩
刑年，並應於本判決確定日起壹年內給付甲○○新臺幣柒萬元
完畢。
    事  實
一、乙○○能預見提供自己帳戶予不認識之他人使用，足供詐欺
    取財之人誆使被害人匯入金錢後，逕為提領，致犯罪偵查機
    關無法藉由帳戶追查真正之詐欺行為人，其基於幫助詐欺之
    不確定故意，而發生犯罪之結果亦不違反其本意，於民國97
    年4 月20日下午1 時許，在不詳地點，將其在台新國際商業
    銀行西門分行開立之帳號00000000000000號帳戶及在合作金
    庫銀行泰山分行所開立之帳號0000000000000 號帳戶等金融
    卡、存摺及密碼，交予姓名、年籍不詳、自稱「李家華」或
    「小傑」之成年男子，嗣該男子所屬詐欺集團成員即基於意
    圖為渠等不法所有之詐欺犯意，(一)由其中1 成年男子佯為東
    森購物台員工，於同月28日晚間8 時32分許（聲請書誤載為
    同日晚間8 時30分許），於電話中向甲○○謊稱：因該購物
    台約定之分期繳納系統發生錯誤，須甲○○以銀行自動櫃員
    機辦理變更云云，復由該集團成員之1 成年女子佯為花旗銀
    行員工再於電話中向甲○○謊稱：前述變更程序，須依渠所
    述之英文操作模式為之云云，致甲○○陷於錯誤，而至宜蘭
    縣羅東鎮○○路153 號台新銀行，依指示以該銀行之自動櫃
    員機分別於同日晚間11時8 分許、同日晚間11時9 分、同日
    晚間11時10分許、同日晚間11時12分許，各匯款3 萬元、29
    ,000 元 、3 萬元、11,000元，至乙○○之前開帳戶內（另
    於同日晚間9 時35分許、翌日凌晨0 時43分許，宜蘭縣羅東
    鎮○○路194 號彰化銀行，以自動櫃員機各匯款29,989元、
    13,806元，至張獻發設於竹山郵局之00000000000000000 號
    帳戶內，此部分另案經檢察官聲請簡易判決處刑）；(二)又由
    前述詐欺集團中之1 成年女子佯為奇摩購物員工，於同月28
    日晚間8 時30分許（併案意旨書誤載為該日晚間8 時40分許
    ），於電話中向丙○○謊稱：伊前此購物之分期付款有誤，
    須至彰化銀行辦理止付云云，致丙○○陷於錯誤，於同日晚
    間8 時40分許，至中壢郵局，依指示以該郵局之自動櫃員機
    ，匯款29,987元至乙○○之前述合作金庫銀行帳戶內。甲○○、丙○○因事後發現有異，乃報警處理，經警循線查悉上
    情。
二、案經甲○○訴由南投縣政府警察局竹山分局報請臺灣南投地
    方法院檢察署檢察官聲請簡易判決處刑，經臺灣南投地方法
    院移送本院審理，及臺北縣政府警察局新莊分局移請臺灣板
    橋地方法院檢察署檢察官偵查後，移送併辦。
    理  由
一、程序方面：按除被告所犯為死刑、無期徒刑、最輕本刑為三
    年以上有期徒刑之罪或高等法院管轄第一審案件者外，於第
    一次審判期日前之準備程序進行中，被告先就被訴事實為有
    罪之陳述時，審判長得告知被告簡式審判程序之旨，並聽取
    當事人、代理人、辯護人及輔佐人之意見後，裁定進行簡式
    審判程序，刑事訴訟法第273 條之1 第1 項定有明文。經核
    ，本件被告乙○○所犯係死刑、無期徒刑、最輕本刑為三年
    以上有期徒刑以外之罪，其於準備程序中就被訴事實為有罪
    之陳述，經法官告知簡式審判程序之旨，並聽取公訴人、被
    告之意見後，本院爰依首揭規定，合議裁定由受命法官獨任
    進行簡式審判程序，合先敘明。
二、訊據被告於警詢、偵查及審理中，均坦承前開犯罪事實不諱
    ，核與告訴人甲○○警詢中之指訴及被害人丙○○警詢中之
    指述等情節，均相符合，且被告系爭帳戶開戶資料、交易明
    細表、張獻發前述帳戶開戶資料、查詢帳戶最近交易資料、
    告訴人甲○○台新銀行自動提款機交易明細表、銀行查帳資
    料及彰化銀行自動提款機匯款單、被害人丙○○郵政存簿存
    摺影本等附卷可稽，是被告之上揭自白，應合於事實，可資
    採信。
三、核被告所為，係犯刑法第30條第1 項前段、第339 條第1 項
    之幫助詐欺取財罪。按刑事不法內涵係由行為非價與結果非
    價共同組成，查本件被告雖僅有1 幫助犯行，然其所幫助之
    正犯則實行2 次犯罪，致被告之1 幫助行為同時觸犯2 個同
    種類犯罪構成要件，是為同種想像競合犯，應依同法第55條
    前段規定，從一情節較重之幫助詐欺取財罪處斷。臺灣板橋
    地方法院檢察署就前述犯罪事實欄一(二)所述被告犯罪事實，
    移送併辦，既與本件檢察官原聲請簡易判決處刑部分具前述
    裁判上一罪之想像競合關係，是本院自得併為審究，附此敘
    明。又被告所為，係對他人之犯罪行為施以助力，屬幫助犯
    ，應依同法第30條第2 項規定，按正犯之刑減輕之。本件到
    庭執行公訴檢察官具體求處有期徒刑6 月，惟本院審酌被告
    未曾有犯罪紀錄，有臺灣高等法院被告前案紀錄表在卷可參
    ，是素行尚佳，另盱衡其犯罪動機、目的、手段、造成被害
    人財產損失程度、獲取之不法利益、犯後尚知坦承犯行，業
    於本院與告訴人甲○○、被害人丙○○達成和解（有本院和
    解筆錄存卷足參），及於98年1 月5 日賠償告訴人甲○○19
    ,000 元 ，於翌日再賠償11,000元，於同月5 日賠償被害人
    丙○○3 萬元（各有告訴人甲○○、被害人丙○○陳報狀在
    卷得憑）等一切情狀，爰量處如主文所示之刑，並諭知易科
    罰金之折算標準。末查，被告未曾受徒刑以上刑之宣告，已
    如前述，本院念其本件係因一時失慮，致罹刑典，惟事後坦
    承犯行，且已賠償被害人丙○○之全部損失及告訴人甲○○
    之部分損失，復陳明願另分期賠償告訴人甲○○之其餘損害
    ，而達成前開和解，是堪認確有悔意，故信其經此偵審程序
    ，當知警惕，而無再犯之虞，是本院認對其宣告之刑，以暫
    不執行為當，爰依刑法第74條第1 項第1 款規定，諭知緩刑
    3 年，以啟自新，然為免告訴人甲○○受害求償猶有訟累，
    及為確實督促被告依法賠償告訴人甲○○其餘損失7 萬元，
    故併依同條第2 項第3 款規定，命被告於主文所示期限，賠
    償告訴人甲○○因遭詐騙而匯款入其帳戶金額之其餘損失，
    如主文所示。
據上論斷，應依刑事訴訟法第273 條之1 第1 項、第299 條第1
項前段，刑法第30條第1 項前段、第2 項、第339 條第1 項、第
41條第1 項前段、刑法第74條第1 項第1 款、第2 項第3 款，刑
法施行法第1 條之1 ，判決如主文。
本案經檢察官黃佳權到庭執行職務。
中    華    民    國    98    年    1     月    12    日
                    刑事第一庭  法  官  朱敏賢
上列正本證明與原本無異。
如不服本判決，應於判決送達後10日內敘明上訴理由，向本院提
出上訴狀 (應附繕本) ，上訴於臺灣高等法院。其未敘述上訴理
由者，應於上訴期間屆滿後20日內向本院補提理由書「切勿逕送
上級法院」。
                                書記官  李郁禎
中    華    民    國    98    年    1     月    13    日
附錄本件論罪科刑法條：
刑法第339 條
意圖為自己或第三人不法之所有，以詐術使人將本人或第三人之
物交付者，處五年以下有期徒刑、拘役或科或併科一千元以下罰
金。
以前項方法得財產上不法之利益或使第三人得之者，亦同。
前二項之未遂犯罰之。


司法院資訊處製作；財團法人民間司法改革基金會備份。
